【裁判字號】    99,撤緩,45
【裁判日期】    990615
【裁判案由】    聲請撤銷緩刑
【裁判全文】
臺灣新竹地方法院刑事裁定              99年度撤緩字第45號
聲  請  人  臺灣新竹地方法院檢察署檢察官
受  刑  人  甲○○
上列聲請人因受刑人犯詐欺案件（本院98年度審易字第123 號、
98年度審易字第275 號），聲請撤銷緩刑之宣告（99年度執聲字
第318 號），本院裁定如下：
    主  文
聲請駁回。
    理  由
一、聲請意旨略以：查受刑人甲○○因犯詐欺案件，經本院於民
    國98年9 月11日以98年度審易字第123 、275 號分別判處有
    期徒刑5 月共2 次及有期徒刑3 月，應執行有期徒刑9 月，
    同時宣告緩刑5 年，於98年10月8 日確定。惟其於緩刑期前
    即96年12月間、97年2 月29日、96年12月19日、96年12月20
    日，更犯詐欺罪，經臺灣高等法院於98年12月31日以98年度
    上訴字第4291號判處有期徒刑3 月共4 次、有期徒刑4 月共
    6 次，應執行有期徒刑1 年3 月（聲請書誤載為判處有期徒
    刑1 年3 月），於98年12月31日確定，足認原宣告之緩刑難
    收其預期效果，而有執行刑罰之必要，已合於刑法第75條之
    1 第1 項第1 款所定撤銷緩刑宣告之原因，爰依刑事訴訟法
    第476 條規定聲請撤銷等語。
二、按刑法第75條之1 得撤銷緩刑宣告之規定，考其立法意旨略
    以：關於緩刑之撤銷，現行法第75條第1 項固已設有2 款應
    撤銷之原因；至得撤銷緩刑之原因，則僅於保安處分章內第
    93條第3 項與撤銷假釋合併加以規定，體例上不相連貫，實
    用上亦欠彈性，爰參酌德國及奧地利現行立法例增訂得撤銷
    緩刑之原因，其中現行關於緩刑前或緩刑期間故意犯他罪，
    而在緩刑期內受得易科罰金之有期徒刑之宣告者，列為應撤
    銷緩刑之事由，因認過於嚴苛，而排除第75條應撤銷緩刑之
    事由，移列至得撤銷緩刑事由，俾使「法官依被告再犯情節
    ，而裁量是否撤銷先前緩刑之宣告」；其次，如有前開事由
    ，但判決宣告拘役、罰金時，可見行為人仍未見悔悟，有列
    為得撤銷緩刑之事由，以資彈性適用，爰於第1 項第1 款、
    第2 款增訂之。且本條採用裁量撤銷主義，賦予法院撤銷與
    否之權限，特於第1 項規定實質要件為「足認原宣告之緩刑
    難收其預期效果，而有執行刑罰之必要」，供作審認之標準
    。亦即於上揭「得」撤銷緩刑之情形，法官應依職權本於合
    目的性之裁量，妥適審酌被告所犯前後數罪間，關於法益侵
    害之性質、再犯之原因、違反法規範之情節是否重大、被告
    主觀犯意所顯現之惡性及其反社會性等情，是否已使前案原
    為促使惡性輕微之被告或偶發犯、初犯改過自新而宣告之緩
    刑，已難收其預期之效果，而確有執行刑罰之必要，此與刑
    法第75條第1 項所定2 款要件有一具備，即毋庸再行審酌其
    他情狀，應逕予撤銷緩刑之情形不同。
四、經查：
(一)、受刑人甲○○於97年3 、4 月間，因涉犯詐欺案件，經本院
    於98年9 月11日以98年度審易字第123 號、275 號分別判處
    有期徒刑5 月共2 次及有期徒刑3 月，應執行有期徒刑9 月
    ，並諭知緩刑5 年，於98年10月8 日確定（下稱甲案），有
    本院98年度審易字第123 號、275 號判決書及臺灣高等法院
    被告前案紀錄表各1 份在卷可參，是受刑人所受緩刑之宣告
    ，係自裁判確定之日即98年10月8 日起算，至103年10月7日
    期滿；又受刑人於上開緩刑前之96年12月間、97年2 月間，
    故意更犯行使偽造私文書、詐欺等案件，經臺灣高等法院於
    98 年12 月31日以98年度上訴字第4291號分別判處有期徒刑
    3 月共4 次、有期徒刑4 月共6 次，應執行有期徒刑1 年3
    月，嗣因受刑人提起上訴，經最高法院於99年3月25日以99
    年度台上字第1678號駁回上訴後，關於偽造文書部分於99年
    3 月25日確定，詐欺部分於98年12月31日確定（下稱乙案）
    一節，亦有最高法院99年度台上字第1678號判決書、臺灣高
    等法院98年度上訴字第4291號判決書及臺灣高等法院被告前
    案紀錄表各1 份在卷可按。是受刑人於上開緩刑前，因故意
    犯他罪，而在緩刑期內受6 月以下有期徒刑宣告確定一情，
    堪以認定。
(二)、惟查，受刑人所犯上述2 案雖均屬故意犯罪，且犯罪情節類
    似，然觀其乙案之犯罪時間為96年12月間及97年2 月間，距
    離其甲案受緩刑宣告確定之98年10月8 日往前回溯已有近2
    年，尚難遽以認為受刑人於其後所受之緩刑宣告有何難收其
    預期效果之情事。再者，聲請人復未提出除上開判決犯罪事
    實以外之其他積極證據或具體說明受刑人有何情狀足認符合
    「原宣告之緩刑難收其預期效果，而有執行刑罰之必要」等
    實質要件，若得僅依上開判決書所載之犯罪事實即以受刑人
    於緩刑前另犯他罪，即一律撤銷緩刑，則刑法第75條及第75
    條之1 即無區分之必要，進而前開刑法第75條之1 第1 項之
    立法本旨將意義盡失，亦與緩刑之目的乃係避免短期自由刑
    之弊，並給予受刑人自新機會未盡相符。揆諸上開說明，聲
    請人聲請撤銷本院98年度審易字第123 號、275 號判決之緩
    刑宣告，自難准許，應予駁回。
五、爰依刑事訴訟法第220條之規定，裁定如主文。
中    華    民    國    99    年    6     月    15    日
                      刑事第一庭    法  官    林哲瑜
以上正本證明與原本無異。
如不服本裁定應於送達後5日內向本院提出抗告狀。
中    華    民    國    99    年    6     月    15    日
                                    書記官    鍾佩芳

司法院資訊處製作；財團法人民間司法改革基金會備份。
